臺灣高等法院刑事裁定　　　　　　　　　　　　　　九十三年度毒抗字第三七二號
　　抗　告　人
　　即　被　告　甲○○
右抗告人因違反毒品危害防制條例案件，不服臺灣板橋地方法院，民國九十三年七月
十六日所為送勒戒處所觀察、勒戒之裁定（九十三年度毒聲字第一二０七號），提起
抗告，本院裁定如左：
    主  文
抗告駁回。
    理  由
一、抗告意旨略以：抗告人雖有於民國（下同）九十三年四月六日十六時十分許，經
    警在臺北縣新店市○○路○段六十五巷十一號四樓查獲，然當時其係前往友人住
    處商討租屋乙事，適在友人家中有人吸食毒品海洛因及安非他命，而為警當場查
    獲毒品海洛因及吸食器，其並無施用毒品海洛因及安非他命，僅在一旁而已，原
    審未詳加調查，即遽認抗告人有施用毒品海洛因及安非他命犯行，裁定將抗告人
二、按違反毒品危害防制條例第十條之罪者，應將被告送勒戒處所觀察、勒戒，同條
    例第二十條第一項定有明文。查被告甲○○於九十三年四月六日十六時十分許，
    在臺北縣新店市○○路○段六十五巷十一號四樓為警查獲，而於同日經警採集尿
    液，送請臺灣檢驗科技股份有限公司以ＥＩＡ酵素免疫分析法初步檢驗，再以Ｇ
    Ｃ／ＭＳ氣相層析／質譜儀法確認檢驗結果，發現被告尿液呈鴉片類及安非他命
    類陽性反應，有該公司九十三年四月三十日報告編號ＣＨ／二００四／四０四四
    ０（檢體編號0000000000）濫用藥物尿液檢驗報告乙紙附卷可稽，被
    告雖否認有施用毒品海洛因，並以係於他人施用毒品海洛因及安非他命時在一旁
    而致尿液檢驗呈鴉片類及安非他命陽性反應，惟查「就理論上而言，吸食安非他
    命或海洛因時，因可造成空氣中懸浮之安非他命或海洛因，而由呼吸道吸入體內
    ，所以有可能造成類似自行吸食時之效果，此時空氣中之藥物濃度，將是導致二
    手吸食者是否呈現尿液檢測陽性反應之重要因素。如吸食時之密閉空間愈小，旁
    人吸食量愈多，相處時間越久，與吸食者距離愈近，則受影響之可能性愈大。曾
    有學者對大麻煙之二手吸食問題作模擬測驗，在一2.1×2.4×2.5公尺（容積
    12225.8公升）之密閉空間內，二手吸食十六支含2.8%大麻成分之香煙，每日一
    小時，連續六日。在所收集尿液中有35.5+3.8 %可測出大麻成分，有時甚至可測
    得超過100mg/ml之大麻濃度（100mg/ml為一般篩檢之臨界值）。由此顯示，二手
    吸食大麻煙確實可能在尿液大麻篩檢時造成陽性反應。此外古柯鹼亦有類似報告
    可供參考。所以海洛因及安非他命亦應可能產生類似情況」（參照臺北榮民總醫
    院八十三年四月七日（八三）北總內字第三０五九號函），足徵必須刻意長時間
    持續地於密閉空間內與施用海洛因或安非他命者同處，始有可能發生未自行施用
    海洛因或安非他命卻因吸入空氣中懸浮之海洛因或安非他命而使尿液中呈陽性反
    應之所謂「二手煙」問題，若依被告所述其與施用毒品者共處一室僅約一小時，
    且非處於密閉之空間，是否可能因此即致其尿液檢驗呈鴉片類及安非他命陽性反
    應，已有可疑，是被告所辯要屬卸責之詞，殊無足採。且查被告之尿液，經臺灣
    檢驗科技股份有限公司以「酵素免疫分析法」篩檢檢驗結果呈鴉片類及安非他命
    陽性反應，復經較為精密之「氣相層析質譜儀分析法」確認檢驗結果，亦發現其
    尿液呈現嗎啡及（甲基）安非他命之陽性反應，而查尿液以「螢光偏極免疫分析
    法」之檢驗方法篩檢後，再以精密之「氣相層析質譜儀分析法」為確認時，即係
    在良好的操作條件下，以氣相層析質譜儀作藥物及其代謝物之定性及定量分析，
    幾乎不會有偽陽性反應產生之可能（參照行政院國軍退除役官兵輔導委員會臺北
    榮民總醫院八十三年四月七日（八三）北總內字第０三０五０號函，暨法務部調
    查局第六處八十七年九月二十二日（87）發技（一）字第八七０七一四九一號函
    ）（至海洛因係由嗎啡經化學合成之半人工合成品，其毒性倍於嗎啡，其施打或
    吸食後經人體代謝作用而分解成毒性較低之嗎啡，而於尿液中被檢測出，故吸食
    或施打海洛因或嗎啡在尿液中均以嗎啡形態被檢測出，復觀以目前一般常見施用
    之毒品皆係海洛因，甚少或甚至未見有施用鴉片或嗎啡者之常情，堪認被告所施
    用之毒品應係海洛因），是被告之尿液既經上述檢驗方法所為之結果確認含有鴉
    片類及安非他命之陽性反應，則被告確有施用毒品海洛因及安非他命之事實，應
    堪認定。而按海洛因經注射或吸入人體後，約百分之八十於二十四小時內自尿中
    排出，一般而言，尿液中能否驗出嗎啡陽性反應與其投與量、投與途徑、採尿時
    間、個人體質及檢測方法之靈敏度有關，國外曾有文獻報導注射六毫克之海洛因
    鹽酸鹽，其代謝物嗎啡之平均可檢出時限約為二十六小時，業經行政院衛生署藥
    物食品檢驗局於八十一年九月八日以藥檢壹字第八一一四八八五號函述綦詳；又
    甲基安非他命經口服投與後約百分之七十於二十四小時內自尿中排出，約百分之
    九十於九十六小時內自尿中排出，由於甲基安非他命成分之檢出與其投與方式、
    投與量、個人體質、採尿時間與檢測儀器之精密度等諸多因素有關，因此僅憑尿
    液中呈安非他命陽性反應，並無法確實推算吸食時間距採集時間之長短，惟依上
    述資料推斷，最長可能不會超過四日，亦經行政院衛生署藥物食品檢驗局八十一
    年二月八日（八一）藥檢一字第００一一五六號函示明確，足證被告確有於前開
    採尿時間回溯前二十六小時及九十六小時內之某時，在不詳地點分別施用第一級
    毒品海洛因及第二級毒品安非他命，至堪認定。被告施用第一級毒品海洛因及第
    二級毒品安非他命之犯行，洵堪認定，原審因而依臺灣板橋地方法院檢察署檢察
    官聲請，援引毒品危害防制條例第二十條第一項、觀察勒戒處分執行條例第三條
    第一項之規定，裁定將被告送勒戒處所觀察、勒戒，經核並無不合，被告執上揭
    抗告意旨否認有施用毒品海洛因及安非他命犯行，而指摘原裁定不當，尚難認有
    理由，應予駁回。
據上論斷，應依刑事訴訟法第四百十二條，裁定如主文。
中　　　華　　　民　　　國　　九十三　　年　　　九　　　月　　 十五 　　日
                              臺灣高等法院刑事第十八庭
                                  審判長法  官  吳      敦
                                        法  官  梁  宏  哲
                                        法  官  張  傳  栗
右正本證明與原本無異。
不得再抗告。
                                        書記官  秦　慧　榮
中　　　華　　　民　　　國　　九十三　　年　　　九　　　月　　 二十 　　日
